【裁判字號】    98,抗,331
【裁判日期】    980312
【裁判案由】    假扣押
【裁判全文】
臺灣高等法院民事裁定                   98年度抗字第331號
抗  告  人  正文科技股份有限公司
法定代理人  乙○○
代  理  人  鄭勵堅律師
            李佳玲律師
上列抗告人因與相對人甲○○○○○○ ○○○○○○○○○○○○○○ ○○○○○ ○○○○間
假扣押事件，對於中華民國97年12月28日臺灣桃園地方法院97年
度裁全字第5941號裁定提起抗告，本院裁定如下：
    主  文
原裁定廢棄。
抗告人以美金壹佰壹拾陸萬貳仟肆佰伍拾元或同面額之臺灣土地
銀行股份有限公司無記名可轉讓定期存單為相對人供擔保後，得
對於相對人之財產在美金參佰肆拾捌萬柒仟參佰貳拾伍元之範圍
內為假扣押。
相對人如為抗告人供擔保金美金參佰肆拾捌萬柒仟參佰貳拾伍元
後，得免為或撤銷假扣押。
聲請及抗告費用由相對人負擔。
    理  由
一、抗告人於原法院聲請及本院抗告意旨略以：抗告人係相對人
    之供應商，雙方合作模式乃由相對人向抗告人下單訂貨，抗
    告人於確認品項、數量後，依訂貨單上之日期出貨，再由相
    對人指定之運送人負責運送，相對人並應於抗告人交貨予運
    送人後30日至45日內付款。惟自民國97年8月起相對人雖仍
    持續對抗告人下單訂貨，然貨款卻未能如期給付，抗告人為
    維商誼，仍依訂貨單繼續出貨，交付予運送人。未料相對人
    積欠貨款之狀況非但未改善，反而日趨嚴重，抗告人遂自97
    年10月15日向相對人催討積欠貨款，迄今仍未清償之金額，
    合計為美金3,487,325元。又相對人係加拿大公司，未經我
    國認許成立，亦未於我國設有事務所或營業所，除現存放在
    桃園縣蘆竹鄉○○路○段136號之貨物外，在我國境內恐無其
    他資產，且上開貨物原係抗告人存放在運送人處之貨品，極
    易運送出國。另相對人原係倫敦證券交易所AIM市場之上市
    公司，於97年12月1日相對人突宣布其公司股票將於98年1月
    5日起，停止於倫敦證券交易所AIM市場交易，復參酌相對人
    公司股票之每股價格於97年9月以後已低於美金0.5元，相對
    人積欠抗告人之債務，顯有日後不能強制執行或甚難執行之
    虞，爰依民事訴訟法第523條、第526條之規定，願供擔保以
    補釋明之不足，聲請將相對人所有財產在美金3,487,325元
    之範圍內予以假扣押，詎原法院竟裁定駁回抗告人之聲請，
    爰請求廢棄原裁定，請准抗告人以現金或等值之臺灣土地銀
    行股份有限公司無記名可轉讓定期存單為相對人供擔保後，
    得對於相對人之財產在美金3,487,325元之範圍內予以假扣
    押等語。
二、按「債權人就金錢請求或得易為金錢請求之請求，欲保全強
    制執行者，得聲請假扣押。」、「請求及假扣押之原因，應
    釋明之。前項釋明如有不足，而債權人陳明願供擔保或法院
    認為適當者，法院得定相當之擔保，命供擔保後為假扣押。
    」民事訴訟法第522條第1項、第526條第1、2項分別定有明
    文。次按「假扣押非有日後不能強制執行或甚難執行之虞者
    不得為之，應在外國為強制執行者，視為日後有甚難執行之
    虞。」同法第523條第1、2項亦有明文。所謂不能強制執行
    ，如債務人浪費財產，增加負擔，或就其財產為不利益之處
    分，將成為無資力之情形等是，所謂甚難執行，如債務人將
    移住遠方或逃匿是。另「證明」與「釋明」在構成法院之心
    證上程度未盡相同，所謂「證明」，乃當事人提出之證據方
    法，足使法院產生堅強之心證，可以完全確信其主張為真實
    而言，而所謂「釋明」，則為當事人提出之證據未能使法院
    達於確信之程度，僅在使法院得薄弱之心證，信其事實上之
    主張大概為如此者而言，二者非性質上之區別，而係分量上
    之不同。
三、經查：抗告人主張相對人滯欠抗告人美金3,487,325元貨款
    未付，而相對人係加拿大公司，未經我國認許成立，亦未於
    我國設有事務所或營業所，除現存放在上址之貨物外，在我
    國境內恐無其他資產，且上開貨物原係抗告人存放在運送人
    處之貨品，極易運送出國。另相對人原係倫敦證券交易所
    AIM市場之上市公司，於97年12月1日相對人突宣布其公司股
    票將於98年1月5日起，停止於倫敦證券交易所AIM市場交易
    ，復參酌相對人公司股票之每股價格於97年9月以後已低於
    美金0.5元，相對人積欠抗告人之債務，顯有日後不能強制
    執行或甚難執行之虞等情，業據抗告人提出相對人依倫敦證
    券交易所AIM市場之規定，公布之公司資訊網站資料、相對
    人自96年11月27日至97年11月12日之訂貨單17份、得信公司
    於經濟部國際貿易局之出進口廠商登記資料、REDLINE存貨
    表-庫存、抗告人自97年7月31日至97年10月27日之物品放行
    條與PACKI NGLIST各10份、抗告人於97年10月15日催告相對
    人清償積欠貨款及其後當事人間往來之電子郵件、相對人宣
    布自倫敦證券交易所AIM市○○市○○路新聞、相對人公司
    股票走勢圖、相對人財報查詢、兩造往來電子郵件資料及相
    對人公司之分析報導等件以為釋明（原審卷第7至53頁、本
    院卷第9至15頁、第20至43頁）。依抗告人提出之上開資料
    ，就假扣押請求之原因，堪認已釋明其請求存在；另就假扣
    押之原因，抗告人前揭之釋明雖有不足，惟亦已使本院得薄
    弱之心證，信其事實上之主張大概為如此，其既陳明願供擔
    保，應認足補釋明之不足，則揆諸上揭二之說明，法院自得
    定相當之擔保，命供擔保後准為假扣押。原法院駁回抗告人
    假扣押之聲請，自有未洽。抗告意旨指摘原裁定不當，聲明
    廢棄，為有理由，爰將原裁定廢棄，裁定如主文第2、3項所
    示。
四、據上論結，本件抗告為有理由，爰裁定如主文。
中    華    民    國     98    年    3     月    12   日
                     民事第十二庭
                         審判長法  官  陳駿璧
                               法  官  連士綱
                               法  官  陳邦豪
正本係照原本作成。
本裁定除以適用法規顯有錯誤為理由，不得再抗告。如提起再抗
告，應於收受後10日內委任律師為訴訟代理人向本院提出再抗告
狀。並繳納再抗告費新台幣1000元。
中    華    民    國     98    年    3     月    12   日
                               書記官  李佳樺


司法院資訊處製作；財團法人民間司法改革基金會備份。
